【裁判字號】    89,訴,2295
【裁判日期】    900731
【裁判案由】    毒品危害防制條例
【裁判全文】
臺灣板橋地方法院刑事判決                        八十九年度訴字第二二九五號
    公  訴  人  臺灣板橋地方法院檢察署檢察官
    被      告  乙○○
    指定辯護人  甲○公設辯護人
右列被告因違反毒品危害防制條例案件，經檢察官提起公訴（八十九年度偵字第二○
○一二號），甲○判決如左：
    主  文
乙○○無罪。
    理  由
一、公訴意旨略以：被告乙○○基於意圖營利之犯意，於民國（下同）八十九年九月
    底之不詳日期，在其位於臺北縣蘆洲市○○路一七五巷十五號二樓之住所內，以
    新臺幣（下同）一千元之價格，販賣重量不詳之第二級毒品安非他命一小包與丙
    ○○施用。嗣因丙○○於八十九年十月二十日凌晨為警在臺北市○○○路、民權
    西路口臨檢查獲，並供出前情，始為警得知，因認被告涉犯毒品危害防制條例第
    四條第二項之販賣第二級毒品罪云云。
二、按犯罪事實應依證據認定之，無證據不得推定其犯罪事實；又不能證明被告犯罪
    者，應諭知無罪之判決；刑事訴訟法第一百五十四條、第三百零一條第一項分別
    定有明文。又犯罪事實之認定，應憑真實之證據，倘證據是否真實尚欠明確，自
    難以擬制推測之方法，為其判斷之基礎；而認定犯罪事實之證據係指足以認定被
    告確有犯罪行為之積極證據而言，該項證據自須適合於被告犯罪事實之認定，始
    得採為斷罪資料，最高法院五十三年著有臺上字第六五六號、二十九年上字第三
    一０五號判例。且刑事訴訟上證明之資料，無論其為直接或間接證據，均須達於
    通常一般之人均不致有所懷疑，而得確信其為真實之程度，始得據為有罪之認定
    ，若其關於被告是否犯罪之證明未能達此程度，而有合理懷疑之存在，致使無從
    形成有罪之確信，根據「罪證有疑，利於被告」之證據法則，即不得遽為不利被
    告之認定，亦有最高法院七十六年度臺上字第四九八六號判例可稽。其以情況證
    據（即間接證據）斷罪時，尤須基於該證據在直接關係上所可證明之他項情況事
    實，本乎推理作用足以確證被告有罪，方為合法，不得徒憑主觀上之推想，將一
    般經驗上有利被告之其他合理情況逕予排除，此觀諸最高法院三十二年上字第六
    十七號判例意旨亦甚彰明。
三、公訴人認被告乙○○涉犯毒品危害防制條例第四條第二項之販賣第二級毒品罪，
    無非係以被告乙○○之自白及證人丙○○之指證為據。然訊據被告堅決否認有何
    販賣第二級毒品安非他命之犯行，辯稱：是渠的友人出售安非他命與證人丙○○
    等語。
（一）、經查，證人丙○○先於警訊時指證：伊於八十九年十月二十日凌晨一時許在
        北市○○○路、民權西路口為警查獲時所持有之第二級毒品安非他命一包（
        淨重約○．二公克），是被告於八十九年十月十九日間九時五十分左右以一
        千元出售與伊，伊共向被告購買過二次，另一次是在八十九年九月底某日晚
        間九時許，都是在被告住處交易（詳參臺灣板橋地方法院檢察署八十九年度
        偵字第二○○一二號卷第八頁八十九年十月二十日警訊筆錄）；其復於檢察
        官訊問時指稱：「我先後共向乙○○購買過二次，第一次是於民國八十九年
        九月底，我先打電話0000000000跟乙○○約好，．．．然後他叫
        我到他家．．．位於蘆洲市○○路一七五巷十五號二樓拿到安非他命（用小
        白色袋子裝好，我用新臺幣一千元現金交給他親收；第二次是民國八十九年
        十月十九因下午九時許，到乙○○家取貨，我給他一千元，他就給我一小包
        安非他命讓我吸，我當場在乙○○家吸，乙○○也跟我一起在吸」、「八十
        九年十月十九日下午九時，我到乙○○家之前就有一個人年約二十四至二十
        六歲在乙○○家，好像是主嫌」（詳參同前偵查卷第十二頁、第十三頁八十
        九年十月二十日訊問筆錄）；嗣改稱：「第一次是我交錢到乙○○手上，乙
        ○○則交安非他命到我手上，第二次我則將錢放在乙○○家裡客廳的桌上，
        當時乙○○也在，但錢是由乙○○的一位朋友拿走，安非他命也是那位朋友
        給我，所以第二次我是跟乙○○的朋友買，第二次那包安非他命我買了之後
        我跟乙○○一起吸食」（詳參同前偵查卷第十七頁八十九年十一月三日訊問
        筆錄）；其又於甲○調查時證言：「我跟乙○○買過二次安非他命，第一次
        是八十九年九月份，第二次是八十九年十月十九日晚上，都是在乙○○住處
        跟他買的，第一次我是直接去他家買的，第二次是先打乙○○他住處的電話
        再去他家，第一次買一千元一小包，只有我跟乙○○在場，第二次我打電話
        是乙○○接的，乙○○知我要去向他買安非命，我講完電話就去他家，現場
        除了我和乙○○之外，還有一位年約二十餘歲的男子，那名男子把安非他命
        給我，我把錢一千元放在桌上，被他朋友拿走，乙○○都在場」、「第一次
        我確實是向乙○○買的，第二次是乙○○叫我和他一起向那名男子買，因為
        他身上沒有錢，第二次買安非他命之後，我們就留在乙○○的住處一起吸安
        ，那名男子拿了桌上一千元後，對乙○○講了幾句話就離開，我和乙○○吸
        安時他已不在現場」（詳參甲○九十年一月十日訊問筆錄）。就證人丙○○
        所證，伊購得安非他命之後，被告即與伊於八十九年十月十九日同地施用第
        二級毒品安非他命，足見被告與證人丙○○素有交情，應不致對證人丙○○
        販售第二級毒品安非他命牟利。
（二）、又查，被告雖於檢察官事務官訊問時坦承：「我總共販賣安非他命給丙○○
        二次，第一次在八十九年九月底，是丙○○拿給我新臺幣一千元，我拿給他
        一包安非他命，那時綽號阿禮也在場；第二次在八十九年十一十九日下午九
        時多，也是丙○○拿錢到我家，我給他一包安非他命，綽號阿禮也有在我家
        」、「（八十九年十月十九日當天，綽號阿禮有無打電話給你？）有的，有
        二次  一次七時，另一次八點多，他說他要來我家等綽號黑仔（真實姓名丙
        ○○）」（詳參同前偵查卷第四頁、第五頁八十九年十月二十日訊問筆錄）
        ，然其於同日檢察官複訊時，即翻異前詞，辯稱：渠未販賣安非他命與丙○
        ○，是友人來找，丙○○也在場，是友人賣給許某等語（詳參同前偵查卷第
        五頁、第六頁訊問筆錄）；且其於嗣後於偵審中，均堅決否認有何販賣第二
        級毒品安非他命與證人丙○○之犯行。
（三）、綜上以觀，縱使被告曾於檢察官訊問時坦承販賣安非他命與證人丙○○之犯
        行，惟嗣後否認犯行，前後所供不一；且其於上開自白同時，供稱當時友人
        「阿禮」亦在現場等語，與其嗣後改稱是「阿禮」販售第二級毒品安非他命
        與證人丙○○等語對照，難認其自白無瑕疵；而證人丙○○固堅指被告於八
        十九年九月底某日確有販賣第二級毒品安非他命與伊。惟證人丙○○為警查
        獲其施用第二級毒品犯行，才供出向被告購買毒品，而其供出上游，依法得
        以減輕其施用第二級毒品安非他命之罪行，因此，其與被告之利益衝突，難
        免有誣指被告販賣之疑；況且，警方於八十九年十月二十日凌晨一時查獲證
        人丙○○後，迅於同日一時三十分許，至被告位於蘆洲市○○路一七五巷十
        五號二樓住處搜索，然僅查扣供施用第二級毒品安非他命所用吸食器九根、
        吸食燈泡一個、內含安非他命殘渣之包裝袋一個，此據證人丙○○於警訊時
        供明在卷可，復有扣押物品清單一紙在卷可考，並無可供販賣使用之分裝袋
        、磅砰、分裝匙及大量第二級毒品安非他命，自難執證人丙○○一人之有瑕
        疵之證言，遽論被告即有販賣第二級毒品安非他命之犯行。此外，復查無其
        他積極證據足認被告有何公訴人起訴販賣第二級毒品安非他命之犯行，既不
        能證明被告犯罪，自應為其無罪之諭知。
據上論斷，應依刑事訴訟法第三百零一條第一項，判決如主文。
本案經檢察官林宏松到庭執行職務
中    華    民    國      九十        年      七      月    三十一    日
                                      臺灣板橋地方法院刑事第二庭
                                          法  官   高    玉    舜
右正本證明與原本無異。
如不服本判決，應於判決送達後十日內，向甲○提出上訴狀。
                                          書記官   田    世    杰
中    華    民    國      九十        年      七      月    三十一    日


司法院資訊處製作；財團法人民間司法改革基金會備份。
